臺灣高等法院刑事裁定　　　　　　　　100年度交抗字第755號
抗　告　人
即受處分人　許榮富
上列抗告人因違反道路交通管理處罰條例案件，不服臺灣臺北地
方法院中華民國100年6月16日100年度交聲字第1186號裁定(原處
分案號：臺北市交通事件裁決所北市裁催字第裁22-A01XPN215號
裁決書)，提起抗告，本院裁定如下：
    主  文
抗告駁回。
    理  由
一、按受處分人，不服道路交通管理處罰條例第8 條主管機關所
    為之處罰，得於接到裁決書之翌日起20日內，向管轄地方法
    院聲明異議。依本條例第87條規定向法院聲明異議之期間，
    自裁決送達之翌日起算，並得依法扣除在途期間及聲請回復
    原狀。法院認聲明異議不合法律上之程式或其異議權已經喪
    失者，應以裁定駁回之，但其不合法律上之程式可補正者，
    應先定期命為補正，逾期不補正者，即予駁回。道路交通管
    理處罰條例第87條第 1項、道路交通事件處理辦法第11條、
    第17條分別定有明文。次按，處理違反道路交通管理事件，
    有關文書送達之程序，依行政程序法之規定。送達，於應受
    送達人之住居所、事務所或營業所為之。於應送達處所不獲
    會晤應受送達人時，得將文書付與有辨別事理能力之同居人
    、受僱人或應送達處所之接收郵件人員。送達不能依前 2條
    規定為之者，得將文書寄存送達地之地方自治或警察機關，
    並作送達通知書2份，1份黏貼於應受送達人住居所、事務所
    、營業所或其就業處所門首，另 1份交由鄰居轉交或置於該
    送達處所信箱或其他適當位置，以為送達。前項情形，由郵
    政機關為送達者，得將文書寄存於送達地之郵政機關。違反
    道路交通管理事件統一裁罰基準及處理細則第 5條、行政程
    序法第72第1項、第73條第1項及第74條第1項、第2項亦分別
    定有明文。
二、聲明異議意旨略以：受處分人許榮富從未駕駛過車牌號碼73
    19-TJ 號之車輛，不認識該車車主，更無簽過任何罰單，罰
    單上之簽名並非受處分人之筆跡，為此聲明異議，請求撤銷
    原處分云云。
三、抗告意旨略以：違規舉發通知單上之簽名並非受處分人所簽
    ，受處分人不認識車主，也非駕駛人，爰請求撤銷原裁定云
    云。
四、經查：
  (一)按汽車所有人名稱、住所等如有變更，應向公路監理機關辦
    理登記，道路交通安全規則第23條第 1項定有明文。再依公
    路監理電腦系統車輛車籍及駕駛人駕籍增設「通信地址」(
    民國99年2月23日修正為「住居所或就業處所」)欄位作業注
    意事項第 1條規定：「車主、駕駛人依規定向公路監理機關
    申領之車輛牌照、駕駛執照，係以戶籍住所為登記地址；基
    於社會現況及便民原則，並因應車主、駕駛人需要，於公路
    監理電腦系統車籍及駕籍檔中增列通信地址(99年2月23日修
    正為『住居所或就業處所』) ，以利公路監理機關各項通知
    單之寄達，特訂定本注意事項」；第 6條另規定：「公路監
    理機關受理車主、駕駛人申請增設『通信地址』後，應立即
    登載於公路監理電腦系統之車籍及駕籍檔中；爾後各項便民
    服務之通知事項及汽車燃料使用費繳款通知、汽車使用牌照
    稅繳款通知及違規通知單、裁決書之送達，皆以通信地址寄
    發」。是汽車所有人、駕駛人倘有遷徙住所之事實，自負有
    依規定辦理住址變更之義務，否則其片面遷徙住所，又不依
    法辦理住址變更，交通監理機關自無管道得知汽車所有人、
    駕駛人住所變更之事實，而僅能依其戶籍所在地或登記車籍
    地送達文書。查抗告人即受處分人許榮富之戶籍自其出生即
    設於臺北市○○區○○路 150號，迄未變動，其考領汽車、
    機車駕駛執照時，監理機關登記之地址亦為臺北市○○區○
    ○路150號，業據受處分人自承屬實 (詳原審卷第53頁反面)
    ，並有受處分人之全戶戶籍資料查詢結果，及證號查詢汽車
    駕駛人、證號查詢機車駕駛人資料在卷可稽 (詳原審卷第11
    頁、第58頁、第59頁) ，顯見受處分人並未向監理機關申請
    登載其他住居所，亦未曾辦理增列其戶籍地以外之其他地址
    作為通信地址，自難課以行政機關訪查受處分人實際居所何
    在之責，是原處分機關於100年 1月5日所作成之北市裁催字
    第裁22-A01XPN215號裁決書，以郵寄掛號方式，投遞至受處
    分人位於臺北市○○區○○路 150號之戶籍地址而為送達，
    於法即無不合。
  (二)經郵務機關依上開地址送達，因未獲會晤受處分人，亦無受
    領文書之同居人、受僱人或應受送達處所之接收郵件人員，
    送達人遂於100年1月13日依法寄存於臺北長春路郵局，並製
    作送達通知書2份，1 份黏貼於受處分人住所門首，另1份置
    於送達處所信箱，以為送達，此有送達證書在卷可憑 (詳原
    審卷第35頁、第40頁) 。又行政機關依行政程序法而為文書
    之送達，專依該法律之規定，因該法並無準用民事訴訟法或
    刑事訴訟法關於寄存送達自寄存之日起10日生效規定之規定
    ，是則文書合法寄存送達後，當自寄存之日起即時生效，並
    非於寄存之日起算10日生效，或自受送達人實際領取文書之
    日起生效(司法院釋字第667號解釋意旨參照) 。是本件送達
    已於100年1月13日寄存時起發生效力，從而，受處分人之20
    日異議期間，應自送達之翌日起算，因2月2日至2月7日適逢
    農曆春節假期，應以100年 2月8日(星期二)為聲明異議期間
    之末日，惟受處分人遲至 5月25日始聲明異議，有聲明異議
    狀上之收狀戳可稽 (詳原審卷第1頁)，顯已逾法定聲明異議
    期間。
五、原審同此認定，認受處分人聲明異議不合法，且無從補正，
    而駁回其異議之聲明，經核並無違誤。另依先程序後實體之
    法理，受處分人之聲明異議須合於程序規定，法院始得為實
    體審查，故受處分人之異議程序既不合法，其聲明異議、抗
    告意旨併就實體事項提出爭執部分，本院即無從予以審酌。
    受處分人指摘原裁定不當，提起本件抗告，為無理由，應駁
    回之。
據上論斷，依道路交通管理處罰條例第89條、刑事訴訟法第 412
條，裁定如主文。
中    華    民    國   100    年    7     月    29    日
                  交通法庭      審判長法  官  曾德水
                                      法  官  遲中慧
                                      法  官  宋松璟
以上正本證明與原本無異。
不得再抗告。
                                      書記官  蘇秋
中    華    民    國   100    年    7     月    29    日